【裁判字號】    88,訴,458
【裁判日期】    891030
【裁判案由】    違反毒品危害防制條例
【裁判全文】
臺灣屏東地方法院刑事判決                          八十八年度訴字第四五八號
    公  訴  人  臺灣屏東地方法院檢察署檢察官
    被      告  甲○○
    選任辯護人  楊水柱律師
右列被告因違反毒品危害防制條例案件，經檢察官提起公訴（八十八年度偵字第四五
二九號），本院判決如左：
     主  文
甲○○意圖販賣而持有第二級毒品，處有期徒刑伍年肆月。扣案之安非他命貳拾參小
包重拾柒點伍公克、含安非他命殘渣之夾鏈袋拾個、吸食器壹組、毀損硬幣貳枚、玻
璃管壹支、橡膠管壹條及夾子壹一支，均沒收銷燬；電子磅秤壹個、挑安非他命吸管
貳支及空夾鏈袋拾伍個沒收。
     事  實
一、甲○○於民國八十八年六月八日凌晨三時許，在臺中市收受戊○○所交付之安非
    他命，抵償前欠新台幣（下同）二萬元之債務，後甲○○除部分留供自身施用外
    （施用毒品部分，送觀察、勒戒後，業經為不起訴處分），竟意圖營利，將賸餘
    之安非他命十七‧五公克分裝成二十三小包，擬以每小包二千元之價格轉售牟利
    ，惟因尋無下手脫售，於同年月二十八日上午十一時三十分許，在屏東縣屏東市
    第一商場四十號內，為警搜索查獲，並扣得上開安非他命二十三小包、電子磅秤
    一個、留有安非他命殘渣之夾鍊袋十個、空夾鍊袋十五個、吸食器一組、十元毀
    損硬幣二個、玻璃管一支、橡膠管一條、夾子一支及挑安非他命吸管二支等物。
二、案經屏東縣警察局移請臺灣屏東地方法院檢察署檢察官偵查起訴。
     理  由
一、訊據被告甲○○初於警訊時坦承有意正要販售時，即被警方查獲之事實，繼則於
    偵、審訊時，均辯稱：警訊時伊人已很疲累，所言「有心有意要販賣」一節不實
    在，安非他命是伊自身要施用的，且警訊筆錄是作好之後，由員警與伊各自照唸
    加以錄音，於法有違，不得採為證據云云。
二、按刑事訴訟法第一百條之一第一、二項規定：「訊問被告，應全程連續錄音；必
    要時，並應全程連續錄影。但有急迫情況且經記明筆錄者，不在此限。筆錄內所
    載之被告陳述與錄音或錄影之內容不符者，除有前項但書情形外，其不符之部分
    ，不得作為證據。」其立法目的在於因偵查程序係秘密而不公開，為防杜違法偵
    查並保障被告或犯罪嫌疑人之人權，方為上開規定，而查其修正理由略為「為建
    立詢問筆錄公信力，以擔保程序合法，所以詢問過程應全程連續錄音並錄影……
    以期發現真實，並『確保自白之任意性』。」，無非欲藉由正當之法律程序，擔
    保其合法性，進而建立司法警察官或司法警察訊問筆錄之公信力，是其立法意旨
    重點厥在於「確保自白之任意性」一節。是倘依其他事證足認警訊筆錄所載被告
    之供述，乃出於被告自由意識下所陳者，即不能僅因其程序稍有瑕疵，即遽予排
    除，此參諸最高法院八十八年度台上字第二三三號及八十四年度台上字第五三八
    號判決略謂「違反法定程序取得之證據應否予以排除，仍必須考量容許其作為認
    定事實之依據，是否有害於公平正義，倘依憲法所揭示之基本精神，就個案違反
    法定程序情節、犯罪所生危害等事實綜合考量結果，認以容許其作為認定事實之
    依據，始符合審判之公平正義者，自得予採認」及「刑事訴訟法係採自由心證及
    職權主義，凡得為證據資料者，均有論理上之證據能力，法律對證據之種類未設
    限制，檢察官因偵查犯罪訊問被告及證人之偵查筆錄，警察機關為協助檢察官蒐
    證，對被告及證人之警訊筆錄，雖均非在審判中之陳述，但法院以此等筆錄為書
    證，於審判期日踐行證據調查程序，即得作為論罪科刑之證據」之要旨，可知並
    非違反法定程序所取得之證據應一概予以排除。而警訊筆錄，係司法警察（官）
    職司犯罪之偵查，知有犯罪嫌疑者，依法逕行調查犯罪嫌疑人犯罪情形及蒐集證
    據所製作之公文書（刑事訴訟法第二百三十條第二項但書，第二百三十一條第二
    項但書參照）並非不得採為認定犯罪事項之證據資料，其證據力由法院判斷。雖
    前揭全程連續錄音、錄影之規定，用意在將舉證責任倒置，使過去被告須證明其
    自白不具任意性者，改為應由偵查機關證明被告之自白出於任意性，亦即倘無足
    證明被告自白之任意性者，其不利益應歸由偵查機關負擔，然亦不能置我國刑事
    訴訟程序兼採職權主義於不顧，謂法院得無視其他得參佐被告自白真實性之事證
    ，遽為有利被告之認定，合先敘明。
三、經查：
（一）本件被告於警訊時供承：「（你是否有販賣安非他命？）戊○○於八十八年六
      月八日晨三時許，將安非他命交給我就已分裝好二十五小包，每小包要我向不
      特定人販售二千元，而我有心有意正要販售時就被警方人員查獲。」等語，經
      本院依職權調取被告警訊錄音帶勘驗結果，內容與警訊筆錄之記載相符，然非
      口語化之即席問答，被告與訊問員警間，係以機械性一問一答方式互陳，語調
      平板，堪認係經前階段訊問後，再行製作筆錄，復依筆錄所載逐字照念，並未
      於訊問時全程連續錄音。雖所謂「全程連續錄音」，係要求司法警察官員於訊
      問被告時，應自訊問伊始迄筆錄制作完成之過程中，就訊問經過全程錄音，而
      不得於訊問被告完畢制作完筆錄後，由警員與被告按照筆錄之內容逐字照句宣
      讀，否則或仍有該筆錄內容是否出於被告自由意識供述之疑慮。惟查本件被告
      初於經警方解送檢察官偵訊時，迨至本院審理時，除徒以安非他命係供自己施
      用及僅提及警訊時其人業已疲累云云置辯外，就關係至切之警訊供述非出於自
      由意識而有瑕疵一節，未為隻字片語之抗辯，已難認警方有以強暴、脅迫等手
      段取供之情事，況且，警方於訊問被告之時，亦通知被告之母丙○○到場，亦
      足擔保被告供述之任意性。再者，其住處遭搜索時，為八十八年六月二十八日
      上午十一時三十分許，而警訊筆錄製作完畢之時間，則為當日下午四時許，均
      有搜索報告書、搜索扣押證明筆錄及警訊筆錄上載時間可稽，查其時間不長，
      又非於夜間，均難認警方有長期疲勞訊問或不顧其生理睡眠需求，而以不正方
      法取供之情事。此外，被告所為不利於己之自白，均出自被告自由意識下之供
      述，亦據員警黃煥盛結證明確，從而，均堪認被告警訊供述乃出於自由意識下
      所為。本件被告警訊之供述既得依上開情事證明其任意性，自非得以司法警察
      未完整踐行此一全程連續錄音程序，即行排除警訊筆錄之證據能力。
（二）警方於八十八年六月二十八日搜索被告屏東縣屏東市第一商場四十號住處時，
      除當場查扣上開安非他命二十三包重十七‧五公克外，另查扣電子磅秤一個、
      空夾鍊袋十五個及挑安非他命吸管二支等物。上開安非他命之數量，顯逾一般
      施用者單純用以吸食之量，被告身懷大量安非他命，謂僅供自身吸食之用，已
      非無疑。就電子磅秤一個、空夾鍊袋十五個及挑安非他命吸管二支等物，被告
      亦初於警訊時坦承為其所有，嗣於偵訊時辯稱：係朋友放在伊處的；聲請羈押
      訊問時辯稱：除安非他命外，其餘都不是伊的；本院審理時辯稱：空夾鏈袋本
      是檳榔攤裝甘草粉用的，伊女兒拿出來玩，另外小吸管亦是伊的，電子磅秤則
      是阿吉所有，放在伊大貨車上各云云。被告上開供述，前後歧異，避重就輕，
      已見情虛，況且訊據證人即搜索時同與被告在現場之丁○○亦證稱前揭物品係
      被告所有；證人乙○○亦證稱無電子磅秤放置於被告處，是堪認上開物品確為
      被告所有。被告既備置空夾鏈袋十五個、小吸管二支及電子磅秤一個，足認該
      夾鏈袋乃被告為零星販賣安非他命，而為小劑量分裝所預備，小吸管及電子磅
      秤則為挑取小劑量安非他命加以秤量分裝所用之物，被告非一單純之施用毒品
      者，至為灼然。此外，本件所查扣分裝安非他命二十三小包之夾鏈袋及空夾鏈
      袋十五個，經勘驗結果，其大小相同，益徵本件查扣之安非他命十七‧五公克
      係用相同之空夾鏈袋分裝完畢，被告所供其取得安非他命時，即已分裝完畢云
      云，與本件查獲之扣押物品所徵之事實不符，就此部分，尚無可採。至被告事
      後翻異前詞，另就其毒品來源，先後供稱不一，略為：戊○○交安非他命給伊
      抵債；戊○○叫阿吉（查為乙○○）拿安非他命給伊；戊○○介紹伊向阿吉買
      的云云，而訊據戊○○、乙○○，均堅決否認與被告間有安非他命之受授，亦
      均無可證明被告所謂安非他命係供自己施用之情屬實。茲牽涉販賣毒品者，係
      懸為厲禁之犯罪行為，被告智慮無缺，當無不知之理，乃其於自由意識下，竟
      坦承有意加以販賣之主觀意思，倘非事實，當不致於如此。而參諸常情，被告
      驟遭搜索查獲安非他命及相關物品，於警方訊問時，諒不及權衡思索卸責之詞
      ，較諸事後翻異，毋寧可採，故本件查無可證明被告事後更異之詞與事實相符
      ，亦無可證明被告警訊供述虛偽，自不得任意捨棄警訊之初供，而為有利被告
      之認定。
（三）又查被告取得逾十七點五公克安非他命（部分供自身施用）之代價為二萬元，
      嗣查獲分裝成二十三包約十七‧五公克，據被告於警訊時之供述，其擬以每小
      包二千元之價格出售，倘順利出售，則可得四萬六千元，顯逾其原先取得之貸
      價。況且國家為杜絕毒品之氾濫，對於查緝施用及販賣毒品之工作，無不嚴加
      執行，販賣毒品罪又係重罪，設若無利可圖，衡情一般持有毒品之人當無輕易
      將所持有之安非他命出脫，甘冒於再次向他人購買時，而有被查獲移送法辦之
      危險之理，足證被告販賣毒品顯有營利之意圖。本件事證明確，犯行洵堪認定
      ，應予依法論科。
四、按安非他命係第二級毒品，核被告所為，係犯毒品危害防制條例第五條第二項之
    意圖販賣而持有第二級毒品罪。爰審酌被告素行尚可，意圖販賣毒品，助長毒品
    氾濫，戕害他人身心，且事後矯飾犯行，未見悔意，惟念其尚未實際販售，未生
    實害等一切情狀，量處如主文所示之刑，以資懲儆。扣案之安非他命二十三小包
    重十七‧五公克及夾鏈袋十個其上無法析離之安非他命殘渣，為第二級毒品；吸
    食器一組、十元毀損硬幣二個、玻璃管一支、橡膠管一條及夾子一支等物，則為
    專供施用毒品之器具，均用以佐證被告牽涉毒品，屬毒品危害防制條例第十八條
    第一項前段所謂「查獲」之毒品及專供施用毒品之器具，應依該條規定宣告沒收
    銷燬。電子磅秤一個及挑安非他命吸管二支，則為被告所有供犯罪所用之物，應
    依同條例第十九條第一項規定沒收。空夾鏈袋十五個，則為被告所有供犯罪預備
    之物，應依刑法第三十八條第一項第二款規定沒收。
據上論斷，應依刑事訴訟法第二百九十九條第一項前段，毒品危害防制條例第五條第
二項、第十八條第一項前段、第十九條第一項，刑法第十一條、第三十八條第一項第
二款，判決如主文。
本案經檢察官莊啟勝到庭執行職務。
中      華      民      國      八十九      年      十    月    三十    日
                                      臺灣屏東地方法院刑事第二庭
                                          法  官    蔡憲德
右正本證明與原本無異。
對於本判決如有不服應於收受送達後十日內向本院提出上訴書狀上訴於台灣高等法院
高雄分院並按他造當事人之人數附具繕本。
                                          書記官    林鴻仁
中      華      民      國      八十九      年      十    月    三十    日
附錄本案論罪科刑法條
毒品危害防制條例第五條第二項


司法院資訊處製作；財團法人民間司法改革基金會備份。
